臺灣新竹地方法院交通事件裁定　　　　 96年度交聲字第126號
原處分機關　交通部公路總局新竹區監理所新竹市監理站
異　議　人　乙○○
即受處分人
上列異議人因違反道路交通管理處罰條例案件，對於交通部公路
總局新竹區監理所新竹市監理站中華民國96年4月2日竹監新三字
第裁51-E00000000號、96年4月2日竹監新三字第裁51-E00000000
號違反道路交通管理事件裁決處分，聲明異議，本院裁定如下：
       主  文
原處分關於乙○○違反汽車駕駛人行經有燈光號誌管制之交岔路
口闖紅燈及汽車駕駛人，駕駛汽車有違反道路交通管理處罰條例
之行為，經交通勤務警察制止時，不聽制止部分均撤銷。
乙○○汽車駕駛人，行經有燈光號誌管制之交岔路闖紅燈，處罰
鍰新臺幣壹仟捌佰元，並記違規點數點。又汽車駕駛人，駕駛
汽車有違反道路交通管理處罰條例之行為，拒絕停車接受稽查而
逃逸，處罰鍰新臺幣仟元，並記違規點數壹點。
其餘異議駁回。
        理  由
一、按汽車駕駛人，行經有燈光號誌管制之交岔路闖紅燈者，處
    新臺幣（下同）1,800元以上5,400元以下罰鍰；又汽車駕駛
    人，駕駛汽車有違反同條例之行為，拒絕停車接受稽查而逃
    逸者，處3,000元以上6,000元以下罰鍰，道路交通管理處罰
    條例第53條第1項、第60條第1項分別定有明文。次按，汽車
    駕駛人駕駛汽車違反道路交通管理處罰條例第53條、第60條
    第1 項規定者，除均應依該條所規定之罰鍰處罰，並各予記
    違規點數3點、1點，同條例第63條第1項第3款、第1 款亦定
    有明文。再按，機器腳踏車駕駛人或附載座人未依規定戴安
    全帽者，處駕駛人500 元罰鍰，道路交通管理處罰條例第31
    條第6 項規定甚明。又按交通法庭認為聲明異議無理由者，
    應以裁定駁回之；又認為聲明異議雖無理由而原處分不當或
    違法者，應以裁定將原處分經聲明異議部分撤銷，並自為裁
    定，此為道路交通案件處理辦法第19條及第20條前段亦分別
    定有明文。
二、原處分意旨略以：異議人即受處分人乙○○於民國95年10月
    30日7時45分許，駕駛車牌號碼JS2-111號重型機車，行經新
    竹市○○路與富美路口，因騎機車未戴安全帽、闖紅燈、行
    車違規拒絕接受稽查並駕車逃逸，經新竹市警察局第一分局
    樹林頭派出所警員甲○○以異議人違反道路交通管理處罰條
    例第31條第6項、第53條第1項、第60條第1 項規定，填掣竹
    市警交字第E00000000號、第E00000000號舉發違反道路交通
    管理事件通知單（下稱違規通知單）逕行舉發。嗣異議人於
    應到案日期前，向原處分機關提出陳述，由原處分機關即交
    通部公路總局新竹區監理所新竹市監理站函請原舉發單位即
    新竹市警察局第一分局調查，仍認其有前揭違規行為，而依
    道路交通管理處罰條例規定，於96年4月2日以竹監新三字第
    裁51-E00000000號、第裁51-E00000000號違反道路交通管理
    事件裁決書裁處異議人罰鍰各2,300元、3,000元。
三、聲明異議意旨略以：異議人不服警員掣開罰單，因警員目視
    可能有誤，異議人要求警員提出照片為證，且警員開單時間
    為95年10月30日7 時45分，那時是上班上課時段，或許警員
    誤認，95年10月30日當天異議人是開車上班，並未騎乘機車
    ，機車係停放在家中，但無法提出機車放在家中之證明，而
    且異議人機車損壞無法啟動行駛，可以提出修理機車之證明
    等語。
四、經查：
(一)、異議人所有車牌號碼JS2-111 號重型機車駕駛人，於前揭時
    地，駕駛機車未戴安全帽，且在設有燈光號誌管制之交岔路
    口闖紅燈，經警鳴笛請其停車接受稽查，惟駕駛人拒絕停車
    接受稽查而駕車逃逸之事實，業經證人即填掣本件違規通知
    單之新竹市警察局第一分局樹林頭派出所警員甲○○到庭具
    結證稱：「當天我是服95年10月30日早上7點至9點的交整勤
    務，地點在東大路3段680巷與富美路口，離東大路4段277巷
    （按異議人住東大路4段277巷8號4樓）大約1 公里左右，當
    時我是1 個人服勤，在服勤過程中，發現有機車騎士未戴安
    全帽闖紅燈，我就當場鳴笛，請其停車受檢，機車騎士看了
    一下就走了並沒有停車，我無法確定是否就是在場的異議人
    ，因為我是記車號，車號確實看到很清楚，如果沒有看清楚
    不會隨意舉發。對舉發車輛的車型、顏色沒有印象，只記得
    車號，回去再做電腦查詢…」等語綦詳。按證人為執行交通
    勤務之公務員，對於記明車輛牌照號碼，為其業務內之事項
    ，其觀察程度本較一般人更為專注，而依其證述內容均合於
    常情並無矛盾，又舉發地點係在異議人住所地附近，舉發時
    間為上午時分，現場光線良好，應無誤認車輛之可能。參以
    證人係經具結後始為上開證述，當無甘冒受偽證罪之追訴處
    罰，而為與事實不符之虛偽陳述之理，況且證人與異議人互
    不相識，亦無仇隙，應無設詞構陷誣指異議人之可能及必要
    ，是以證人甲○○前揭所為證述內容，確為實情，堪以採信
    。故異議人所有上述機車之駕駛人於舉發時地，確有未依規
    定戴安全帽、闖紅燈、拒絕停車接受稽查而逃逸等違規行為
    ，堪已認定。
(二)、又異議人於異議狀中辯稱警察目視可能有誤，要求舉發員警
    提出照片為證云云，惟按交通員警製單舉發違反道路交通管
    理處罰條例所列之違規事實，本質上為行政處分，係公務員
    基於職務上權力，依法就特定之具體事件所為具有公法上效
    果之單方行政行為，基於公務員為公法上行為具有公信力之
    原則，該行政處分當可被推定為真正，其據以依法處分之事
    實認定亦為真正無誤，本此公信原則，乃立法者賦予行政機
    關制定違反道路交通事件統一裁罰標準及處理細則，使執勤
    員警得當機處分以達其維護交通秩序、安全之行政目的，反
    之，若謂公務員一切行政行為均需預留證據以證其實，則國
    家行政勢必窒礙難行，據此，刑事訴訟法就犯罪證據有關之
    規定中與屬行政秩序罰之交通違規裁罰本質不合之部分，自
    不在準用之列。從而，本件異議人既未就執勤員警之舉發有
    誤提出相關證據以供調查，本院亦查無任何證據足資證明員
    警有捏造事實違法取締之情事，則執勤員警本其維護交通秩
    序、安全職責所為之舉發，自應受到合法、正確之推定。異
    議人辯稱舉發員警目睹不足以證明其有舉發違規事由，需提
    出照片佐證云云，並無可採。
(三)、另按汽車駕駛人闖紅燈、不服指揮稽查而逃逸，當場不能攔
    截製單舉發者，得對汽車所有人逕行舉發處罰，道路交通管
    理處罰條例第7條之2第1項第1款、第4款、第4項規定甚明，
    而該條文所指汽車，依道路交通管理處罰條例第3條第8款規
    定，包括機器腳踏車。又如受逕行舉發之汽車所有人，未在
    違規通知單上所載之應到案日期前，檢附相關證據及應歸責
    人相關證明文件，向處罰機關告知應歸責人，處罰機關仍應
    依同條例第85條第1 項後段之規定，對車輛所有人加以處罰
    。本件違規機車駕駛人確有闖紅燈及不服指揮稽查而逃逸之
    事實業如前述，經舉發員警查明上開違規機車所有人係異議
    人之後，既已依道路交通管理處罰條例第7條之2第1項第1款
    、第4款及第4項之規定，對機車所有人即異議人掣單舉發，
    異議人自負有於應到案日期前到案，並告知違規駕駛人姓名
    、身分證統一編號及住址之義務，惟異議人於應到案日期雖
    已向原處分機關提出申訴，然其並未告知違規駕駛人姓名、
    身分證統一編號及住址，揆諸道路交通管理處罰條例第85條
    第1 項後段規定，原處分機關於函請原舉發單位查明後，逕
    依違反道路交通管理事件統一裁罰基準及處理細則第44條第
    1 項規定，對機車所有人即異議人裁罰，自屬於法有據。
(四)、再關於機車駕駛人未依規定戴安全帽之行為，雖非在道路交
    通管理處罰條例第7條之2第1項第1至6 款所列舉得逕行舉發
    處罰車輛所有人之列。是以此類之違規行為如欲逕行舉發車
    輛所有人，似必先符合同條例第7條之2第1項第7款：「經以
    科學儀器取得證據資料證明其行為違規」之要件。然綜觀前
    述，可知舉發員警係針對異議人所有前揭車輛未依規定戴安
    全帽之違規，該駕駛人拒絕停車接受稽查而逃逸之行為，而
    逕行舉發，則該等逕行舉發之方式，自符合法律之規定。是
    所應審酌者為拒絕接受稽查之前行為即未依規定戴安全帽，
    是否可併以逕行舉發之方式為之？查不服指揮稽查者，雖不
    必然均先有因違規而應指揮稽查之原因行為，然本件情形，
    確有警方擬稽查之原因行為即未依規定戴安全帽之違規情形
    存在。則於此情形下，應認異議人所有上揭車輛之「不服指
    揮稽查而逃逸」之行為與異議人所有上揭車輛之駕駛人未依
    規定戴安全帽之違規行為相結合，而得併予逕行舉發，否則
    警員在逕行舉發「不服指揮稽查而逃逸」之違規行為時，卻
    未記載受處分人「不服指揮稽查而逃逸」之前提違規事由，
    將導致行政處分內容空洞化。參以違反道路交通管理事件統
    一裁罰基準及處理細則第10條規定：交通勤務警察或依法令
    執行交通稽查任務人員，對於違反道路交通管理事件之稽查
    ，應認真執行；其有不服稽查而逃逸之人、車，得追蹤稽查
    之。亦可證明舉發員警甲○○針對不服稽查而逃逸之異議人
    所有上揭車輛，追蹤稽查，進而舉發異議人所有上揭車輛前
    述機車駕駛人未依規定戴安全帽之違規，及嗣後為逃逸之違
    規，於法應無不合。因此，本件雖無現場違規事實舉發照片
    做為佐證，然行政處分提出違規照片，僅係作為舉證之用，
    並非處分之要件。據此，員警對於已經發生危害，或依客觀
    合理判斷易生危害之交通工具，倘業經以適當方式示意停車
    接受稽查，乃因駕駛人之不服指揮、拒絕停車，暨當時情形
    之不能或不宜攔截，致未能追截駕駛人並當場掣單舉發，則
    其自仍得於事發後，「逕行舉發」所目睹之違規事實，且礙
    於違規事實往往驟然而現、稍縱即逝之特性，暨採證技術現
    實可行性之困難，雖員警之「逕行舉發」未併以科學儀器採
    證，然法院尚非可不問緣由，即逕以員警未預留照片或其他
    證據，而認本件之處分有何違誤之處。
(五)、至異議人於異議狀中先辯稱舉發當日係開車上班，並未騎乘
    系爭機車，機車停放在家中，且機車損壞無法行駛云云，然
    於本院調查時又改稱舉發當天並未上班，後再改稱10月底那
    幾天有翹班，前後陳述反覆不一，已有可疑；而異議人雖提
    出96年2月26日家章機車行修理車牌號碼JS2-111號重型機車
    之估價單為證，但異議人修車時間距離本件舉發日期已經過
    4 月餘，是此部分尚難採為對異議人有利之認定。再異議人
    雖另提出95年10月30日有在良橙公司上班之員工職務證明書
    及證明書各乙紙，惟此部分經本院與良橙公司老闆楊裕民查
    證結果稱：「…95年10月30日異議人到底有沒有到公司上班
    ，我不能確定，我們公司開立的『本公司員工乙○○95年10
    月30日，有在此上班特此證明』的意思是說異議人在11月初
    才離職…」等語，有本院96年5月15日電話記錄表1紙附卷可
    憑，足認此部分尚不得為異議人於95年10月30日確有去良橙
    公司上班之證明，且即使異議人於該日確有至良橙公司上班
    ，惟仍無法證明異議人於舉發當日所使用之交通工具係汽車
    而非機車，是此部份亦難採為對異議人有利之認定，故異議
    人所辯均無可採。
五、綜上，本件系爭機車駕駛人既有於上開時地駕車行經有燈光
    號誌管制之交岔路口闖紅燈及拒絕停車接受稽查而逃逸之違
    規行為，原處分機關依道路交通管理處罰條例第53條第1 項
    及第60條第1 項規定，各裁處異議人罰鍰1,800元及3,000元
    ，固非無見，惟原處分就異議人拒絕停車接受稽查而逃逸之
    違規部分，誤認係不聽勤務人員制止之違規，且漏未依同條
    例第63條第1項第3款及第1款規定分別併予記違規點數3點、
    1 點，均難認為允洽，異議人此部分之異議雖無理由，然原
    處分既有不當，自應由本院將原處分此部分撤銷，依上述道
    路交通管理處罰條例及違反道路交通管理事件統一裁罰基準
    表之規定，對異議人分別裁處如主文第2 項所示，以資適法
    。至原處分關於異議人未依規定戴安全帽之違規行為部分，
    原處分機關依道路交通管理處罰條例第31條第6 項之規定，
    裁處異議人罰鍰500 元，核無違誤，此部份異議為無理由，
    應予駁回。
六、應依道路交通案件處理辦法第19條、第20條前段，裁定如主
    文。
中　　華　　民　　國　　96　　年　　6 　　月　　11　　日
                  交通法庭法　官  楊數盈
以上正本證明與原本無異。
如不服本裁定，應於裁定送達後5日內向本院提出抗告狀。
                          書記官  謝國聖
中　　華　　民　　國　　96　　年　　6 　　月　　11　　日
